【裁判字號】    94,訴,1162
【裁判日期】    950804
【裁判案由】    損害賠償
【裁判全文】
臺灣士林地方法院民事判決              94年度訴字第1162號
原      告  己○○
被      告  香港商蘋果日報出版發展有限公司台灣分公司
法定代理人  丁○○
被      告  甲○○
上二人共同
訴訟代理人  戊○○
被      告  丙○○
            乙○○
上列當事人間請求損害賠償事件，本院於95年7月17日言詞辯論
終結，判決如下：
    主  文
被告丙○○應給付原告新台幣伍萬元。
原告其餘之訴駁回。
訴訟費用由被告丙○○負擔四分之一，餘由原告負擔。
    事實及理由
一、本件被告乙○○未於言詞辯論期日到場，核無民事訴訟法第
    386 條各款所列情形，依原告之聲請，由其一造辯論而為判
    決。
二、原告起訴主張：被告丙○○、乙○○係夫妻關係，前因原告
    另案控告被告丙○○，被告乙○○於民國92年11月25日接受
    蘋果日報記者訪問時，竟基於將原告隱私散布於眾之故意，
    向記者即被告甲○○表示原告「無理取鬧，是神經病」等語
    ，讓記者將此言論刊登在92年11月25日蘋果日報上，以此方
    式侵害原告名譽權，故對其請求精神上損害賠償新台幣（下
    同）500,000 元。被告丙○○於92年11月30日，在不詳地點
    接受TVBS電視臺記者攝影及訪問，竟基於散布原告罹患精神
    方面嚴重疾病之不實消息於眾之故意，指摘傳述「誰敢跟她
    （指原告）聯絡，我逃都來不及，她給我看過病歷她有精神
    病」等足以毀損原告名譽之言論，侵害原告名譽權。實際上
    ，原告雖有去看過精神科，但並不是有精神病，故對其請求
    精神上損害賠償500,000 元。被告甲○○是受僱於被告香港
    商蘋果日報出版發展有限公司台灣分公司（下稱蘋果日報公
    司）之記者，蘋果日報92年11月25日報導被告曾美玲之前揭
    言論，讓原告受害，為不爭之事實，被告甲○○在台灣台北
    地方法院檢察署（下稱北檢）93年度偵字第 8236、10585、
    13446 號偵案作證時，稱乙○○不願接受採訪，又乙○○是
    批評我或是一時心急才說我是神經病，但並未在報導中將這
    些寫出來。又蘋果日報在92年12月12日才報導原告之解釋，
    並不算平衡報導，故被告蘋果日報公司應依民法第188 條與
    被告甲○○負連帶賠償責任，原告請求其連帶賠償精神上損
    害1 元等語。並聲明：(一)被告丙○○、乙○○應各給付原告
    500,000 元。(二)被告蘋果日報公司及被告甲○○應連帶給付
    原告1 元。
三、被告丙○○辯稱：當天是我父親祭日，是記者主動找我，記
    者問我蔡女是否有神經病，所以我回答有看病歷她有精神病
    ，我並沒有故意要說她有精神病，也沒有要破壞她名譽的意
    思，北檢偵卷內的病歷是我提出的，是原告另案寄給我的，
    我真要中傷原告的話，我可以講原告其他的病，當時是記者
    拿麥克風問我，我才講的，我目前沒有固定工作，年薪約在
    1,000,000 元之內等語。被告蘋果日報公司及被告甲○○辯
    稱：該事件其在92年12月12日有找到原告，已經作平衡報導
    ，報社並沒有預設立場，只是報導事實，依司法院大法官釋
    字第509 號解釋意旨，被告蘋果日報公司及記者甲○○已盡
    查證責任，並就查證資料確信報導內容為真實，並無過失，
    並不構成侵權行為等語。上三位被告均聲明：駁回原告之訴
    。被告乙○○未於言詞辯論期日到場，亦未提出書狀作何聲
    明或陳述。
四、兩造不爭執部分：(一)北檢94年2 月3 日勘驗TVBS新聞影帶之
    勘驗筆錄內容。(二)原告提出92年11月25日及同年12月12日蘋
    果日報二篇報導形式之真正。本件之爭點：(一)原告主張被告
    丙○○在92年11月30日的TVBS採訪時說原告有精神病，我逃
    都來不及等語，是否侵害原告之名譽？被告丙○○主張是記
    者問他有關原告是否有神經病，他才說原告有精神病，是根
    據病歷講的。後段是記者問有無常與原告聯絡，他才說我逃
    都來不及，沒有故意中傷原告的意思。原告主張記者並沒有
    問被告丙○○這些問題，是被告自己講的。而且被告可以自
    己不要講。他是故意講的。報導的內容已經造成原告名譽的
    受損。(二)原告主張被告乙○○接受被告甲○○採訪，並於92
    年11月25日報導時寫批評原告無理取鬧是神經病，是否侵害
    原告之名譽？(三)被告蘋果日報公司是否依雇用人關係與被告
    甲○○負連帶賠償責任？(四)損害賠償金額如何計算？
五、本院得心證之理由：
  (一)被告丙○○部分：
    1.原告主張被告丙○○於92年11月30日在不詳地點接受TVBS
      電視臺記者攝影及訪問，竟基於散布原告罹患精神方面嚴
      重疾病之不實消息於眾之故意，指摘傳述「誰敢跟她（指
      原告）聯絡，我逃都來不及，她給我看過病歷她有精神病
      」等足以毀損原告名譽之言論，侵害原告名譽權，實際上
      ，原告雖曾去過精神科，但並無精神病，故對被告丙○○
      請求精神上損害賠償500,000元等語。被告丙○○辯稱：
      當天是記者問我蔡女是否有神經病，所以我回答有看病歷
      ，原告有精神病，我並沒有故意要說她有精神病，也沒有
      要破壞她名譽的意思，北檢偵卷內的病歷是我提出的，是
      原告另案寄給我的，我真要中傷原告的話，我可以講原告
      其他的病，當時是記者拿麥克風問我，我才講的等語。經
      查，本院當庭勘驗北檢93年度偵字第8236、10585、13446
      號偵卷內TVBS電視台記者於92年11月30日採訪被告丙○○
      之錄影帶，內容與北檢前於94年2 月3 日勘驗TVBS新聞影
      帶之勘驗筆錄相同，被告丙○○係答稱：「誰敢跟她聯絡
      啊，我跑都來不及啊，我... ，怎麼聯絡啊」、「我有看
      到她有去看什麼精神科，或是怎麼樣啦，所以... 如果是
      這樣... 我覺得... ，我們原諒她好了啦，就不要再...
      再... 再」等語，且被告答覆內容業經電視台摘要剪輯，
      並非完全接續播放被告之回答內容，業據本院調閱北檢93
      年度偵字第8236、10585 、13446 號偵卷及錄影帶查明，
      足認被告丙○○確實於電視台記者採訪中指稱原告有去看
      精神科之事實。又查，原告曾因精神上之恐慌及焦慮，至
      台北市立和平醫院精神科檢查及看診，經診斷認屬憂鬱性
      疾患、環境適應障礙，情緒及行為混合型障礙、特殊之睡
      眠障礙等，有被告丙○○提出而原告不爭執之病歷在卷可
      稽，固可認為原告確因精神上之問題而至精神科看診，然
      原告是否至精神科看診，本為原告個人之隱私，被告丙○○並無權於媒體上揭露，雖精神疾病於現代社會中逐漸被
      正視，然指稱某人有精神病，仍具有貶損其社會評價之意
      涵，且依被告丙○○該語前後文之意思，係指因原告「有
      去看什麼精神科」，所以「我們原諒她好了啦」，自具貶
      損原告社會評價之意涵，而該採訪內容將在電視媒體上原
      貌重現，應為被告丙○○接受電視台記者攝影採訪時所可
      預見，故其傳述原告去精神科看診之事實，應認業已不法
      侵害原告之名譽權，縱認被告丙○○係一時疏忽而講出原
      告去精神科看診之事實，亦屬因過失侵害他人之名譽權，
      無解其侵權行為損害賠償責任之成立。至於被告丙○○另
      稱「我跑都來不及啊」等語，則與前揭指述原告去看精神
      科並非連續的同一段話，尚難認被告丙○○該部分說法已
      侵害原告之名譽權。至於被告丙○○辯稱當時其係針對記
      者關於原告之提問，始予回覆，且回答之重點在於其不願
      意再和原告聯絡，並非在具體指摘原告有何私德上之缺失
      云云，惟查，被告丙○○前揭談話固係被動接受訪問時所
      發表，然其並非解釋原告之行為狀況，而是說明自己不願
      意與原告聯絡之原因，本不以揭露原告曾至精神科看診之
      事實為必要，縱係記者問其有關原告是否有神經病，被告
      丙○○亦不應指稱原告曾去精神科看診，況於本院勘驗錄
      影帶時，亦無法辨識記者曾問出被告所稱之上開問題，自
      難認為被告丙○○前揭主張為可採，應認尚無阻卻違法事
      由之適用。
    2.按不法侵害他人之身體、健康、名譽、自由、信用、隱私
      、貞操，或不法侵害其他人格法益而情節重大者，被害人
      雖非財產上之損害，亦得請求賠償相當之金額，民法第19
      5 條第1 項前段所明定。本件被告丙○○不法侵害原告之
      名譽權，已如前述，從而，原告依民法第184 條第1 項、
      第195 條第1 項前段之規定，請求被告丙○○賠償其非財
      產上損害，自屬有據。本院斟酌被告丙○○目前年收入在
      1,000,000 元之內、原告目前年薪約5 、60萬元，係於國
      立台灣科技大學上班、原告所受精神上痛苦程度、被告丙○○侵害之方法等一切情況，認為原告請求被告丙○○賠
      償50,000元慰撫金，應屬適當。從而，原告依民法第184
      條第1 項及第195 條第1 項前段之規定，訴請被告丙○○
      給付非財產上損害賠償50,000元，為有理由，應予准許，
      逾此部份則無理由，應予駁回。
  (二)被告乙○○及被告蘋果日報公司、被告甲○○部分：
    1.原告主張被告乙○○於92年11月25日接受蘋果日報記者甲○○訪問時，竟基於將原告隱私散布於眾之故意，向記者
      表示原告「無理取鬧，是神經病」等語，讓記者將此言論
      刊登在92年11月25日蘋果日報上，以此方式侵害原告名譽
      權，被告甲○○是受僱於被告蘋果日報公司之記者，蘋果
      日報92年11月25日前揭報導，致原告受害，被告甲○○在
      北檢93年度偵字第8236、10585 、13446 號偵案作證時，
      稱乙○○不願接受採訪，又乙○○是批評我或是一時心急
      才說我是神經病，但並未在報導中將這些寫出來，報導跟
      筆錄截然不同，被告甲○○並沒有盡到查證義務，沒有問
      我，沒有平衡報導，蘋果日報在92年12月12日才報導原告
      之解釋，並不算平衡報導，故對被告乙○○請求精神上損
      害賠償500,000 元，對被告蘋果日報公司及被告甲○○則
      依民法第188 條請求連帶賠償精神上損害1 元等語。被告
      蘋果日報公司及被告甲○○辯稱：該事件嗣於92年12月12
      日找到原告，已經作平衡報導，報社並沒有預設立場，只
      是報導事實，且依司法院大法官釋字第509 號解釋意旨，
      被告蘋果日報公司及記者甲○○已盡查證責任，並就查證
      結果確信報導內容為真實，並無過失，並不搆成侵權行為
      等語。經查，92年11月25日蘋果日報刊載「丙○○太太昨
      晚接受蘋果記者訪問時，批評蔡女：『無理取鬧，是神經
      病』」等內容，業有兩造所不爭執之蘋果日報在卷可稽。
      而該報導載稱丙○○太太即被告乙○○陳述之內容，批評
      原告係「無理取鬧，是神經病」，從該文字報導整體觀察
      ，其文義上應非傳述原告係精神病患者，而係指原告提起
      之訴訟無理取鬧，如同神經病一般，然徵諸一般社會通念
      ，此文字仍足以貶損原告之社會評價。惟查，被告乙○○
      係於電話中與蘋果日報公司記者甲○○提及原告「無理取
      鬧，是神經病」之事，有被告乙○○於北檢93年度偵字第
      8236、10585 、13446 號偵案筆錄可稽，亦據被告即蘋果
      日報記者甲○○於該偵案中陳稱：那天很晚的時候，我們
      11點多找到黃太太，想要詢問丙○○早上出庭被法官要求
      脫褲驗痣的事，黃太太第一通電話表示不願意接受訪問，
      後來黃太太打電話給我，要我不要寫這件事，因為我說沒
      有辦法，已經排版印刷，而且不是我能決定，後來黃太太
      可能心急了才說，這個女人是神經病，無理取鬧，我們不
      需要隨她起舞等語，業據本院調閱前開偵卷查明，足認蘋
      果日報記者92年11月24日晚上電話訪問被告乙○○之主要
      原因，是欲詢問被告丙○○遭法官要求脫褲驗痣之事，並
      非採訪被告乙○○對於原告之看法，又被告乙○○係因記
      者拒絕同意不報導，始一時心急表示原告是神經病，無理
      取鬧等語，其主觀上應未預期記者會將其情緒反應下之字
      眼摘錄於文字稿中，況被告乙○○上開言語，僅係電話中
      與記者私下之談論，並非在公開場合謾罵原告，又被告乙○○亦一再要求甲○○不要訪問，不要刊登相關報導，足
      見其並無使記者將電話採訪內容公開週知之意思。從而，
      應認被告乙○○主觀上並無侵害原告名譽權之故意或過失
      。
    2.被告蘋果日報公司及其記者即被告甲○○，本為新聞紙媒
      體業者，有關原告與丙○○間訴訟之報導，固然只是一般
      社會訊息之傳播，並未涉及太多公益，然報導前揭被告乙○○批評原告「無理取鬧，是神經病」等內容既屬事實，
      業為被告乙○○於上開北檢偵案中所承認，有偵查筆錄可
      稽，應認其已盡查證責任，又蘋果日報亦在92年12月12
      日刊載原告之解釋，縱不算是即時之平衡報導，亦難認其
      出於侵害原告名譽之意思，此外，原告並未提出其他證據
      足以證明被告蘋果日報公司及其記者即被告甲○○具有蓄
      意侵害其名譽權之惡意，是該報對於事實之報導，應認尚
      不具有違法性。至於原告主張被告蘋果日報公司及甲○○
      何以未將乙○○不願接受採訪，及乙○○是一時心急才說
      伊是神經病等情在報導中寫出來，顯然是說謊云云，實則
      ，於通常情況下，記者本無需將所有知悉之內容均寫進新
      聞稿，以報紙版面及可讀性而論，亦不可能要求記者將全
      部交涉採訪之過程於新聞中交代，應認原告之主張，並不
      可採
    3.綜上，原告依民法第184 條第1 項及第195 條第1 項前段
      之規定，訴請被告乙○○給付非財產上損害賠償50,000元
      ，及請求被告蘋果日報公司及被告甲○○連帶賠償1 元，
      為無理由，應予駁回。
六、本件判決基礎已臻明確，兩造其餘之攻擊防禦方法及訴訟資
    料，經本院斟酌後，核與判決不生影響，無一一論述之必要
    ，併予敘明。
七、訴訟費用負擔之依據：民事訴訟法第78條、第79條。
中    華    民    國    95    年    8     月    4     日
                  民事第一庭  法  官  高愈杰
以上正本證明與原本無異。
如對本判決上訴須於判決送達後20日內向本院提出上訴狀。
中    華    民    國    95    年    8     月    9     日
                              書記官  高楚安


司法院資訊處製作；財團法人民間司法改革基金會備份。
